【裁判字號】    97,交聲,373
【裁判日期】    971128
【裁判案由】    違反道路交通管理處罰條例聲明異議
【裁判全文】
臺灣基隆地方法院交通事件裁定         97年度交聲字第373號
原處分機關  臺北市交通事件裁決所
異  議  人  乙○○
即受處分人
上列受處分人因違反道路交通管理處罰條例案件，對於原處分機
於中華民國97年9 月26日所為北市裁罰字第裁22-AEX196516號之
裁決處分不服，聲明異議，本院裁定如下：
    主  文
原處分關於罰鍰新臺幣肆萬玖仟伍佰元部分撤銷。
其餘異議聲明均駁回。
    理  由
一、按行政罰法第26條第1 項規定「一行為同時觸犯刑事法律及
    違反行政法上義務規定者，依刑事法律處罰之。但其行為應
    處以其他種類行政罰或得沒入之物而未經法院宣告沒收者，
    亦得裁處之」。究其立法目的，一行為同時觸犯刑事法律及
    違反行政法上義務規定時，由於刑罰與行政罰同屬對不法行
    為之制裁，而刑罰之懲罰作用較強，故依刑事法律處罰，即
    足資警惕時，實無一事二罰再處行政罰之必要，且刑事法律
    處罰，由法院依刑事訴訟程序為之，較符合正當法律秩序，
    應優先適用，但罰鍰以外之沒入或其他種類行政罰，因兼具
    維護公共秩序之作用，為達行政目的，行政機關仍得併予裁
    處。又所謂「其他種類行政罰」，係指違反行政法上之義務
    應受裁罰性之不利處分，依行政罰法第2 條規定，包括剝奪
    或消滅資格、權利之吊銷證照處分及記點之警告性處分。而
    上述所謂「優先適用刑事法律處罰」者，係指僅得進行刑事
    法律處罰程序，不應同時進行行政處罰之程序，是道路交通
    案件處理辦法第17條所稱交通法庭對於聲明異議案件涉及犯
    罪嫌疑者，得在刑事訴終結前，以裁定停止其程序之規定（
    此係指上開2 種程序可同時併行而言），即不得適用，自甚
    明確。
二、道路交通管理處罰條例第35條第1 項規定：「汽車駕駛人，
    駕駛汽車經測試檢定有下列情形之一者，處新臺幣1 萬5 千
    元以上6 萬元以下罰鍰，並當場移置保管該汽車及吊扣其駕
    駛執照一年；因而肇事致人受傷者，並吊扣其駕駛執照二年
    ；致人重傷或死亡者，吊銷其駕駛執照，並不得再考領：一
    、酒精濃度超過規定標準。二、吸食毒品、迷幻藥、麻醉藥
    品及其相類似之管制藥品。」；又汽車駕駛人有飲用酒類或
    其他類似物後其吐氣所含酒精濃度超過每公升0.25毫克或血
    液中酒精濃度超過百分之0.05以上者，不得駕車，道路交通
    安全規則第114 條第2 款規定甚明；復道路交通管理處罰條
    例第24條第1 項第2 款規定汽車駕駛人，有同條例第35條第
    1 項規定之情形，應接受道路交通安全講習。
三、原處分意旨略以：異議人即受處分人乙○○（下稱受處分人
    ）於民國97年8 月23日晚上6 時58分許，駕駛車牌AK-4191
    號自用小客車，行經臺北市內湖區○○○路250 巷，經員警
    舉發酒精濃度測試值超過規定標準（每公升1.0 毫克）之違
    規，依道路交通管理處罰條例第35條第1 項第2 項規定，裁
    處罰鍰新臺幣（下同）49500 元，吊扣駕照12月，施以道路
    交通安全講習等語。
四、聲明異議意旨略以：受處分人乙○○於97年8 月23日上午11
    時許，駕駛車牌AK-4191 號自用小客車搭載鍾富盛至台中縣
    豐原市○○路美雅中醫診所看診，而於該診所附近飲用3 杯
    高粱酒，因受處分人飲酒，遂由鍾富盛駕車北上，嗣鍾富盛
    將車輛停放受處分人上班附近之臺北市內湖區○○○路295
    巷口之停車格內，隨後鍾富盛始離去，受處分人亦下車要去
    上班，惟受處分人有糖尿病，遂返回車內服藥，因待在車內
    太熱，受處分人即發動引擎吹冷氣，不久，警員上前盤查對
    之開單，受處分人並無駕車之行為云云。
五、經查：
  (一)受處分人於警詢中坦承於上開時、地有酒後駕車之行為，致
    為警酒測其酒精濃度測試值超過規定標準，達每公升1.00毫
    克等情不諱。而證人即本案查獲警員甲○○、丙○○於本院
    調查時均證述：渠等當時各騎乘1 部巡邏，行經台北市○○
    區○○路130 號處，渠等停車去簽超商之巡邏表，剛好看到
    受處分人從超商走出來，渠等聞到受處分人身上有酒味，便
    目視受處分人離去之方向，看到受處分人進入停在超商外停
    車格之車輛駕駛座並將車輛開走，渠等隨即尾隨在受處分人
    車輛後面，當時受處分人從行愛路左轉往新湖二路，並在新
    湖二路250 巷停等紅燈時，渠等即以警示燈示意受處分人靠
    邊停車，受處分人將車輛停妥下車後，渠等便依法進行酒測
    ，當時受處分人並無表示沒有開車，只是在車內休息、吃藥
    等語，而且查獲受處分人時，車內並無他人在場，渠等當時
    約追受處分人車輛1 分鐘左右，只有受處分人左轉彎時有剎
    那間離開渠等視線，所以該段期間不可能有人下車等語明確
    （詳本院97年11月26日訊問筆錄），從而，依受處分人於警
    詢中之自白及證人甲○○、丙○○之證詞，可悉受處分人當
    時確有酒駕之行為無訛，是受處分人上揭所辯，不足為採。
    此外並有臺北市政府警察局舉發違反道路交通管理事件通知
    單附卷足憑。而受處分人酒精濃度測試值超過規定標準，仍
    駕駛動力交通工具之違反道路交通管理處罰條例行政法上義
    務規定之行為同時觸犯刑法第185 條之3 公共危險罪嫌，此
    部分目前已經台灣士林方法院檢察署檢察官以97年度偵字第
    11838 號聲請簡易判決處刑，尚為台灣士林方法院審理中，
    有臺灣高等法院被告前案紀錄表在卷可憑，亦堪認定。
  (二)揆諸前開說明，本件原處分機關依上開違規事實裁處罰鍰部
    分，因受處分人尚在刑事審理之訴訟程序中，在是否確定有
    刑事責任前，基於上開「一事不二罰」之行政罰原則，應優
    先依刑事法律進行追訴審判，不得逕依行政規定予以裁罰。
    而原處分關於吊扣駕照12月，施以道路交通安全講習部分乃
    上述裁罰性之不利處分，為維護交通安全，依行政罰法第26
    條第1 項但書之規定，仍得裁處之，是原處分機關關於受處
    分人此部分之裁罰，並無違誤。
六、綜上所述，原處分機關裁處受處分人罰鍰部分，核與法不符
    ，異議人此部分之異議，為有理由，應由本院撤銷該部分之
    原處分，俟刑事部分確定後再行處理。而原處分機關裁處吊
    扣駕照12月，施以道路交通安全講習部分，並無違誤，受處
    分人此部分之異議，為無理由，應予駁回。
七、據上論斷，應依道路交通管理處罰條例第87條第2 項、道路
    交通案件處理辦法第19條、第20條前段，裁定如主文。
中    華    民    國    97    年    11    月    28    日
                    交通法庭法  官  黃梅淑
以上正本證明與原本無異。
對於本件裁定如有不服，應於收受送達後5 日內，向本院提出抗
告書狀，敘述抗告之理由，抗告於臺灣高等法院。
中    華    民    國    97    年    11    月    28    日
                            書記官  盧鏡合


司法院資訊處製作；財團法人民間司法改革基金會備份。
